【裁判字號】    99,交易,194
【裁判日期】    990510
【裁判案由】    業務過失傷害
【裁判全文】
臺灣臺北地方法院刑事判決             99年度交易字第194號
公  訴  人  臺灣臺北地方法院檢察署檢察官
被      告  甲○○
上列被告因業務過失傷害案件，經檢察官提起公訴（99年度偵字
第5505號），本院判決如下：
    主  文
甲○○無罪。
    理  由
一、公訴意旨略以：被告甲○○以駕駛營業小客車搭載乘客為業
    ，為從事駕駛業務之人，於民國98年11月26日下午3時許，
    駕駛車號860-DC號營業小客車，沿臺北市○○區○○路43巷
    由南往北行駛，並於同日時25分許，在同路43巷口附近往南
    迴轉之時，其本應注意汽車迴車前，應暫停並顯示左轉燈光
    或手勢，看清無來往車輛，並注意行人通過，始得迴轉。而
    依當時晴天、日間自然光線、道路無障礙物、視距良好等一
    切情狀，客觀上並無不能注意之情事，竟疏未注意及此，而
    貿然迴轉，適有告訴人乙○○騎乘車號869—CKU號重機車同
    向自後抵達該處路口，因而閃避不及，側撞上被告所駕車輛
    之左後方車門處。致告訴人人車倒地，並受有右前臂多處撕
    裂傷、左大腿內側挫傷、右前額皮膚擦傷、右前臂皮下瘀腫
    之傷害，因認被告涉犯刑法第284條第2項前段之業務過失傷
    害犯行等語。
二、按犯罪事實應依證據認定之，無證據不得推定其犯罪事實；
    又不能證明被告犯罪者，應諭知無罪之判決，刑事訴訟法第
    154條第2項、第301條第1項分別定有明文。又認定被告有罪
    之事實，應憑證據，如未能發現相當之證據，或證據不足以
    證明，自不能以推測或擬制之方法，以為裁判之基礎；且認
    定事實所憑之證據，其為訴訟上之證明，須達於通常一般人
    均不致有懷疑，而得確信其為事實之程度者，始得據為有罪
    之認定，倘其證明尚未達到此一程度而有合理之懷疑存在時
    ，尚難為有罪之認定基礎；苟積極證據不足以為不利於被告
    事實之認定，即應為有利於被告之認定，更不必有何有利之
    證據，最高法院33年上字第816號、40年台上字第86號、76
    年台上字第4986號分別著有判例意旨可資參酌。再告訴人之
    告訴，係以使被告受刑事訴追為目的，是其陳述是否與事實
    相符，仍應調查其他證據以資審認，最高法院52年度台上字
    第1300號亦著有判例意旨可資參照。
三、本件公訴意旨認被告涉有業務過失傷害之犯行，無非係以告
    訴人之證稱、被告供稱駕車營業中在現場迴轉時與告訴人所
    騎車輛發生事故、道路交通事故現場圖、談話記錄表、道路
    交通事故調查報告表、現場照片及國軍松山總醫院出具之診
    斷證明書等件資為論據。而被告雖坦承有於上述時間駕駛車
    號860-DC號營業小客車行經前述路段，與告訴人所騎重型機
    車發生撞擊等情，惟矢口否認有何業務過失傷害之犯行，辯
    稱：伊當時欲於三民路43巷巷口南往北方向準備迴轉，告訴
    人突然撞向伊，伊車當時是靜止狀態，係告訴人突然自公車
    後方切換至內側車道因而撞上伊車，伊並無過失等語。
四、經查：
（一）按「汽車行駛時，駕駛人應注意車前狀況及兩車併行之間
      隔，並隨時採取必要之安全措施」，道路交通安全規則第
      94條第3項定有明文。又「按參與交通之人，除應依道路
      交通安全規則為一般之注意外，尚有依實際情況而異之特
      別注意義務。關於他人違規行為所導致之危險，若屬已可
      預見，且有充足之時間可採取適當之措施以避免發生交通
      事故之結果時，即有隨時採取必要之安全措施以避免結果
      發生之義務，否則，仍無以免除其責任」（最高法院81年
      度台上字第5343號判決意旨可資參照）。是以，參照前述
      法令規定及判決意旨所示，如他人違規行為所導致之危險
      ，屬不可預見，且無充足之時間可採取適當之措施，以避
      免發生交通事故之結果時，亦即無注意之可能時，即不應
      科以行為人過失之責任。
（二）查被告於98年11月26日下午3時許，駕駛車號860-DC號營
      業小客車，沿臺北市○○區○○路43巷由南往北方向行駛
      ，並於同日時25分許，在同路43巷口附近往南迴轉時，適
      告訴人乙○○騎乘車號869-CKU號重機車同向自後抵達該
      處路口，因閃避不及而側撞上被告所駕車輛之左後方車門
      處，致告訴人人車倒地，並受有右前臂多處撕裂傷、左大
      腿內側挫傷、右前額皮膚擦傷、右前臂皮下瘀腫之傷害等
      情，除據告訴人指訴之外，並有道路交通事故現場圖、談
      話記錄表、道路交通事故調查報告表、現場照片及國軍松
      山總醫院出具之診斷證明書等件在卷可證，且為被告所不
      爭執，此部分事實堪以認定。
（三）訊據告訴人迭於偵訊及本院審理時雖結證稱：「當時我直
      行，我前面有一台公車往右靠，我要往左邊切過去，就看
      到他的車子突然開過來，我就撞到他左邊車門。（提示現
      場照片）當時約在內側車道箭頭跟黃線頂端處發生車禍。
      我當時騎內側在公車後面，看到公車往右靠，我就往前騎
      ，看到孫先生的車子衝出來，煞車不及就撞上了。」、「
      當時下午我由三民路要去車行拿證件，行經三民路案發地
      點時，我前面當時有公車，我當時是走外側車道，公車打
      方向燈向右轉，我就切換到內側車道，往前騎，突然看到
      被告的車要迴轉，我閃避不及就撞上去了。我沒有看到計
      程車是從外側車道切換到內側車道迴轉，還是從內側車道
      迴轉。我只是突然看到計程車從右邊竄出，那時公車有擋
      到，我看到的是被告的車從外側車道接近迴轉。我從公車
      左邊切換到內側車道的時候，當時我的機車距離路口停止
      線大約2、3公尺，距離蠻近的。我從公車左邊切換到內側
      車道那一剎那，我當時被公車擋住，被告是突然竄出，是
      在行駛。我看到計程車之後煞車，車子倒了，我是站著。
      然後打電話報警。我當時車速大約40至50左右。計程車車
      速應該是很快；所以計程車是從公車前面竄出來。當時因
      為距離太近，我按煞車，根本煞不住直接撞上去。按照事
      故現場圖來看，當我發現計程車時我應該足夠的空間往計
      程車的右後方閃避過去，那邊有公車，那時公車在外側車
      道行走，剛好形成一個死角。我從公車左側切換到內側車
      道時，公車是行進中。公車打方向燈可能要往右靠，但沒
      有停下來，他從右側開過去，我撞上之前有看到公車好像
      有煞一下。」云云（參偵查卷第21頁、本院99年4月19日
      審判筆錄第4至5頁），然查：
    1.告訴人前揭所證當日行經三民路案發地點時，前方有公車
      打方向燈向右轉，伊自距離路口停止線約2、3公尺處，由
      外側車道公車左邊切換至內側車道向前行駛，突見被告所
      駕駛之計程車突然自公車前方竄出欲迴轉，閃避不及而撞
      上發生事故之情形，核與被告所供當時其車係打橫停於三
      民路43巷巷口欲迴轉之情形不符。觀諸卷附現場照片中被
      告之車損照片，被告左側後車門凹陷，玻璃全碎，可見告
      訴人當時車速甚快；又告訴人所證其切換至內側車道時距
      離路口停止線約2、3公尺，並自承其車速當時約40、50公
      里云云，觀之卷附道路交通事故現場圖（雖案發後雙方車
      輛有移動，惟此現場圖所繪兩車於車禍當時之相關位置為
      雙方所不爭執），事故發生之地點距離路口停止線為2.1
      公尺，衡酌告訴人之車速與被告之車損狀況發生於左後車
      身，可知被告實不可能於如此短的距離內，自公車前方橫
      向竄出而與告訴人發生車禍，告訴人所證實有矛盾且不符
      常情之處，尚不足採。
    2.又本件事故發生地點屬市區道路，為無號誌之交岔路口，
      速限為50公里，事故發生日天候晴，為日間有自然光線，
      有卷附之道路交通事故調查報告表可憑。參以告訴人於偵
      警訊及本院訊問時均指稱當天伊係騎車行駛外側車道，欲
      閃避由欲右轉之前方公車，始切換騎入內側車道，因而閃
      避不及撞上被告之車，以及卷附之道路交通事故現場圖顯
      示，事故發生之地點係位於三民路道路路口中央，綜合判
      斷當時被告係行駛在前，並以迴車至道路中央缺口處等待
      來車欲迴轉，被害人自後駛來，因適前方公車欲右轉邊，
      告訴人因而切入內側車道後，即撞上被告已停放於道路中
      央分向線缺口處之車，並非被告自後方突然竄出貿然迴車
      ，於迴車時遭被害人撞擊。告訴人行經無號誌之交岔路口
      ，未減速慢行，作隨時停車之準備，亦疏未注意被告已於
      道路中央缺口處停等準備迴車之車前狀況，貿然駛入內側
      車道，因而撞及停等之被告所駕大貨車，為本件事故之肇
      事因素，被告在肇事地點迴車，並無不當。因此，既不能
      認定被告就本件車禍之發生具有任何過失，即不能課予過
      失傷害之責，自應為無罪之諭知。
五、綜上所述，本件交通事故應係告訴人騎機車自公車後方變換
    至內側車道時車速過快，而當時右方又有公車，以致無法閃
    避且煞車不及而撞及被告所駕駛之計程車甚明，無證據證明
    被告有「能注意而不注意」之過失責任。是以，本院對於卷
    內訴訟資料經逐一剖析，參互審酌，尚無從獲得有罪之心證
    ，則參照前述法律規定及判例意旨所示，應諭知被告無罪之
    判決，以示慎審。
六、據上論斷，依刑事訴訟法第301條第1項，判決如主文。
本案經檢察官蔡甄漪到庭執行職務。
中    華    民    國    99    年    5    月    10    日
                  刑事第十二庭  法  官  曾正龍
以上正本證明與原本無異。
如不服本判決應於收受送達後10日內向本院提出上訴書狀，並應
敘述具體理由；其未敘述上訴理由者，應於上訴期間屆滿後20日
內向本院補提理由書（均須按他造當事人之人數附繕本）「切勿
逕送上級法院」。告訴人或被害人如對於本判決不服者，應具備
理由請求檢察官上訴，其上訴期間之計算係以檢察官收受判決正
本之日期為準。
                                書記官  彭自青
中    華    民    國    99    年    5     月    14    日

司法院資訊處製作；財團法人民間司法改革基金會備份。
